【裁判字號】    92,訴,45
【裁判日期】    920630
【裁判案由】    毒品危害防制條例
【裁判全文】
臺灣臺中地方法院刑事判決                            九十二年度訴字第四五號
    公  訴  人  臺灣臺中地方法院檢察署檢察官
    被      告  甲○○
右列被告因違反毒品危害防制條例案件，經檢察官提起公訴（九十一年度毒偵字第三
二八六號），本院判決如左：
    主  文
甲○○連續施用第一級毒品，累犯，處有期徒刑玖月。扣案之海洛因殘渣袋壹個，沒
收銷燬之；注射針筒及塑膠藥鏟各壹支，均沒收。
    事  實
一、甲○○前於民國八十年間因違反肅清煙毒條例案件，經臺灣臺北地方法院以八十
    年度訴字第一三三一號判處有期徒刑四年確定，經入監服刑，指揮書執畢日期為
    八十四年三月九日。其於八十二年七月十五日起因假釋出獄，假釋付保護管束期
    間至八十四年二月十七日。惟甲○○於上開假釋期間，仍不知悔改，又於八十二
    年間，再度犯肅清煙毒條例案件，經臺灣彰化地方法院以八十二年度訴字第一九
    ００號判處有期徒刑三年六月，經臺灣高等法院臺中分院以八十三年度上訴字第
    三六六號判決上訴駁回確定，並於八十四年二月十四日入獄服刑，指揮書執畢日
    期為八十七年八月十二日。上開假釋因而撤銷，首開徒刑之殘刑應自八十七年八
    月十三日接續執行之，指揮書執畢日期為八十九年三月十四日。嗣自八十六年四
    月十五日起，甲○○又獲准假釋，至八十九年一月二十二日因縮刑假釋期滿，以
    已執行論。詎甲○○仍不知戒惕，於八十九年間又因施用毒品案件，經本院以八
    十九年度毒聲字第四四三五號裁定送觀察、勒戒後，認有繼續施用毒品之傾向，
    復經本院以八十九年度毒聲字第四九一二號裁定令入戒治處所施以強制戒治，於
    九十年七月二十三日戒治期滿出所，並由臺灣臺中地方法院檢察署檢察官於九十
    年九月十三日以九十年度戒毒偵字第四六一號為不起訴處分確定。詎其仍未能斷
    絕毒癮，於上開不起訴處分確定後五年內，竟因身患肝病，難忍身體痛楚，又基
    於施用第一級毒品海洛因之概括犯意，自九十一年九月二十三日某時起至同年十
    月十九日上午九時許止，在臺中市○○路之住處內，以將第一級毒品海洛因摻水
    放入針筒內注射施打之方式，連續施用第一級毒品海洛因多次。嗣於九十一年十
    月十九日十六時三十分許，在臺中市○○區○○路與梅川東路口，為警查獲，並
    扣得其所有之海洛因殘渣袋一個、注射針筒一支及施用海洛因使用之塑膠藥鏟一
    支。另經警帶回採集其尿液送驗後，結果呈嗎啡陽性反應，而悉上情。
二、案經臺中市警察局第五分局報告臺灣臺中地方法院檢察署檢察官偵查起訴。
    理  由
一、右揭事實，業據被告甲○○坦承不諱，核與同時被查獲之許峰誌、張青田於警訊
    時陳述之情節相符，並有臺中市警察局第五分局扣押筆錄一份、現場圖一紙附卷
    可稽，及扣案之海洛因殘渣袋一個、注射針筒一支及施用海洛因使用之塑膠藥鏟
    一支足資佐憑。又：
（一）被告於九十一年十月十九日十九時三十分許在臺中市警察局第五分局所採集之
      尿液，經送請聯華醫事檢驗所、臺中市衛生局檢驗結果，均係呈嗎啡陽性反應
      ；另經本院再送請內政部警政署刑事警察局以氣相層析質譜分析法鑑驗結果，
      亦呈嗎啡陽性反應等情，有聯華醫事檢驗所檢查報告、臺中市衛生局煙毒尿液
      檢驗成績書、內政部警政署刑事警察局鑑驗通知書各一份在卷可憑。而按海洛
      因係嗎啡經化學合成之半人工合成品，藥性倍於嗎啡，其經吸食或施打進入人
      體，藉人體解毒系統之代謝作用而分解成藥（毒）性較低之嗎啡，故於吸食或
      施打海洛因之煙毒嫌犯尿液中，可檢驗出嗎啡煙毒反應。一般吸食或施打煙毒
      （或麻醉藥品）者，經人體代謝作用後，於八小時之內約有百分之八十量於尿
      液中排出，二十四小時後，續有約剩餘量之百分之九十再排出，七十二小時後
      仍有殘餘微量排出，吸食或施打者個人體質不同，其排出時間亦會有差異，尤
      其成癮者（抗藥性強）其於吸食一百二十小時內所採之尿液，配合較具公信力
      之儀器（如氣相質譜儀）仍可能被檢測出，此曾經憲兵司令部八十年五月七日
      （八○）鑑檢字第一七四六號函釋在案。參以目前施用毒品者以施用毒品海洛
      因最為常見，施用嗎啡者已甚少見，被告甲○○復自承係施用第一級毒品海洛
      因等語，有警訊、偵查及本院審判筆錄可考，可知被告坦承其被查獲前最後一
      次施用之時間係九十一年十月十九日上午九時許等語，核與前開說明及尿液檢
      驗結果均相符合，堪予信採。
（二）被告前於八十年間因違反肅清煙毒條例案件，經臺灣臺北地方法院以八十年度
      訴字第一三三一號判處有期徒刑四年確定；又於八十二年間，因違反肅清煙毒
      條例案件，經臺灣彰化地方法院以八十二年度訴字第一九００號判處有期徒刑
      三年六月，經臺灣高等法院臺中分院以八十三年度上訴字第三六六號判決上訴
      駁回確定，均已執行完畢。嗣於八十九年間，又因施用毒品案件，經本院以八
      十九年度毒聲字第四四三五號裁定送觀察、勒戒後，認有繼續施用毒品之傾向
      ，復經本院以八十九年度毒聲字第四九一二號裁定令入戒治處所施以強制戒治
      ，於九十年七月二十三日戒治期滿出所，並由臺灣臺中地方法院檢察署檢察官
      於九十年九月十三日以九十年度戒毒偵字第四六一號為不起訴處分確定等情，
      有臺灣臺中地方法院檢察署刑案資料查註紀錄表、受觀察勒戒人毒品及前科紀
      錄簡列表、全國施用毒品案件紀錄表、法務部全國檢察官線上查詢刑案人犯在
      監所最新資料報表、臺灣高等法院被告全國前案紀錄表、臺灣臺中地方法院檢
      察署檢察官九十年度戒毒偵字第四六一號不起訴處分書等件在卷可參，可知被
      告施用第一級毒品海洛因已有一定之成癮性。另依被告提出之診斷證明書所示
      ，其因肝硬化併脾腫大、慢性Ｃ型肝炎等疾病，曾於九十一年四月二十二日起
      多次至私立中國醫藥學院附設醫院就診，是以被告供陳：於上開不起訴處分確
      定後五年內，係因肝病，難忍痛楚，始又自九十一年九月二十三日起至同年十
      月十九日上午九時許止，連續施用第一級毒品海洛因多次之自白，即有所據，
      堪予信採。基此，被告本次被查獲之施用第一級毒品海洛因之犯行，確係在前
      次施用毒品犯行不起訴處分後五年內所再犯，亦臻明確。
（三）綜上，本件事證明確，被告右開犯行，洵堪認定。
二、按海洛因係毒品危害防制條例第二條第二項第一款所定之第一級毒品，不得非法
    施用。而被告前於八十九年間已曾違犯同條例第十條之罪，經臺灣臺中地方法院
    檢察署檢察官以八十九年度毒偵字第七九六六號為不起訴處分確定在案，已詳如
    前述，其於前開不起訴處分後五年內，再犯本件施用第一級毒品海洛因之犯行，
    核其所為，係犯毒品危害防制條例第十條第一項之施用第一級毒品罪。又：
（一）被告持有第一級毒品海洛因後，進而施用，其持有之低度行為應為施用之高度
      行為所吸收，不另論以持有第一級毒品罪。
（二）被告先後多次施用第一級毒品海洛因，時間緊接，方法相同，觸犯構成要件相
      同之罪名，顯係基於概括犯意為之，應依連續犯規定論以一罪，並依法加重其
      刑。
（三）被告前於八十年間因違反肅清煙毒條例案件，經臺灣臺北地方法院以八十年度
      訴字第一三三一號判處有期徒刑四年確定，經入監服刑，指揮書執畢日期為八
      十四年三月九日。其於八十二年七月十五日起因假釋出獄，假釋付保護管束期
      間至八十四年二月十七日。惟被告於上開假釋期間，仍不知悔改，又於八十二
      年間，再度犯肅清煙毒條例案件，經臺灣彰化地方法院以八十二年度訴字第一
      九００號判處有期徒刑三年六月，經臺灣高等法院臺中分院以八十三年度上訴
      字第三六六號判決上訴駁回確定，並於八十四年二月十四日入獄服刑，指揮書
      執畢日期為八十七年八月十二日。上開假釋因而撤銷，首開徒刑之殘刑應自八
      十七年八月十三日接續執行之，指揮書執畢日期為八十九年三月十四日。嗣自
      八十六年四月十五日起，被告又獲准假釋，至八十九年一月二十二日因縮刑假
      釋期滿，以已執行論等情，有臺灣高等法院被告全國前案紀錄表、臺灣臺中地
      方法院檢察署刑案資料查註紀錄表可按，其受有期徒刑之執行完畢，五內以內
      再犯有期徒刑以上之罪，為累犯，依法加重其刑，並遞加之。
（四）爰審酌被告前已二度因施用毒品案件，分別經法院判處有期徒刑四年、三年六
      月，並已執行完畢，嗣於八十九年間，又因施用毒品案件，經觀察、勒戒及強
      制戒治程序，竟仍不知戒惕，再度違犯本件毒品危害防制條例第十條第一項之
      罪，無視於毒品對於自身健康之戕害及國家對於杜絕毒品犯罪之禁令；又被告
      再次施用毒品，係因患有肝病，難忍痛楚，犯罪之動機、目的單純；施用第一
      級毒品海洛因之期間近一個月，尚非長久；又施用毒品係自戕行為，犯罪手段
      平和，被告尚未因此而危害他人，所生損害不大；其於犯後復能坦承犯行，態
      度良好；再考之施用毒品者均有相當程度之成癮性及心理依賴，其犯罪心態與
      一般刑事犯罪之本質並不相同，容應以「病人」之角度為考量，並側重適當之
      醫學治療及心理矯治為宜；被告本件所為又已經本院以九十一年度毒聲字第三
      四二九號裁定諭令進行長時間之強制戒治處遇，核該強制戒治之性質，固屬保
      安處分之一種，然既與其所應受之刑罰，同係限制人身自由，揆諸比例原則，
      自應予適當量刑等一切情狀，量處如主文所示之刑，以示懲儆。
（五）扣案之海洛因殘渣袋一個，因殘留有第一級毒品海洛因，且無從分離，應一併
      視為毒品，為違禁物，應依毒品危害防制條例第十八條第一項前段規定，沒收
      銷燬之。又扣案之注射針筒及施用海洛因使用之塑膠藥鏟各一支，均為被告所
      有並供施用第一級毒品海洛因所用之物，業據被告供明在卷，爰依刑法第三十
      八條第一項第二款規定，諭知沒收。
據上論斷，應依刑事訴訟法第二百九十九條第一項前段，毒品危害防制條例第十條第
一項、第二十三條第二項、第十八條第一項前段，刑法第十一條前段、第五十六條、
第四十七條、第三十八條第一項第二款，判決如主文。
中      華      民      國      九十二      年     六     月    三十    日
                                臺灣臺中地方法院刑事第二庭
                                    法  官  莊  嘉  蕙
右正本證明與原本無異。
如不服本判決，應於送達後十日內向本院提出上訴狀（須附繕本），上訴於臺灣高等
法院臺中分院。
                                    書記官
中      華      民      國      九十二      年     六     月    三十    日
附錄論罪科刑法條
毒品危害防制條例第十條
施用第一級毒品者，處六月以上五年以下有期徒刑。
施用第二級毒品者，處三年以下有期徒刑。


司法院資訊處製作；財團法人民間司法改革基金會備份。
